【裁判字號】    94,訴,397
【裁判日期】    950721
【裁判案由】    分割共有物
【裁判全文】
臺灣屏東地方法院民事判決               94年度訴字第397號
原      告  Ｅ○○
訴訟代理人  陳彥勝律師
被      告  乙○○○
            Ｆ○○
                      0樓
            甲Ｐ○○
            甲Ｖ○
            甲Ｔ○
            ｋ○○○
            甲Ｕ○
            甲Ｒ○
            甲Ｑ○
            甲Ｎ○○○○○
            甲庚○○
            甲Ｘ○○○○○
            賴羿樺即賴秀英
                      2
            甲Ｗ○
            甲卯○○
            甲Ｌ○
            甲Ｓ○
            甲子○
            甲Ｙ○○○○○
            甲Ｍ○
            甲己○○
                      樓
            甲辛○
                      樓
            ｕ○○
                      樓
            ｔ○○
            ｗ○○
兼上 2人共
同法定代理人甲午○
被      告  甲壬○
            ｚ○○○
                      號
            ｙ○○
            ｘ○○
            甲癸○
            ｒ○○
                      2
            ｓ○○
                      號
            辰○○○
            甲丙○
            甲丁○
            甲戊○
            ａ○○
            Ｐ○○
            Ｏ○○
            Ｃ○○
            ｂ  ○
            甲巳○○
            ｃ○○
            甲乙○○
            庚○○○
            ｑ○○
            ｏ○○
            甲辰○○
            ｐ○○
                      號
            ｎ○○
            甲寅○○
            ｌ○○
            ｍ○○
            甲○○
            Ｍ○○
            Ｎ○○
            Ｑ○○
            Ｌ○○
            ｈ○○
                      號
            Ｘ○○
            甲丑○○
            ｅ○○
            Ｚ○○
            Ｗ○○
            ｄ○○
                      7號
            Ｙ○○
            Ｋ○○○○○○
            Ｓ○○
            ｇ○○
            ｆ○○
            丙○○
                      9號2樓.
            Ｊ○○○
            Ｉ○○
            Ｔ○○
            Ｈ○○
            Ｕ○○
上 2人共同
訴訟代理人  甲ａ○
被      告  甲申○○
            ｉ○○○
            甲黃○
            ｊ○○○
            甲Ｉ○
            甲Ｊ○
            甲宙○
                      3樓
            甲地○
            甲亥○
兼上9人共同
訴訟代理人  甲玄○
被      告  甲未○
            甲天○
            甲Ｋ○
            甲戌○
            甲酉○
            子○○○
            丁○○
            癸○○
            己○○
            壬○○
            甲甲○
            戊○○
            辛○○
            丑○○
            ｖ○○○
            寅○○
            卯○○
            巳○○
            戌○○
            天○○
            地○○
            酉○○
            宙○○
            Ａ○○
            Ｒ○○○
            玄○○
            Ｖ○○
            申○○○
            亥○○
            Ｂ○○
            黃○○
            宇○○
            Ｄ○○
            Ｇ○○
            甲Ｄ○
            甲宇○
            甲Ｃ○
兼上2人共同
訴訟代理人  甲Ｂ○
被      告  甲Ｚ○
訴訟代理人  午○○
            未○○
被      告  甲Ｈ○
            甲Ｇ○
            甲Ｆ○
            甲Ｅ○
上 4人共同
訴訟代理人  甲Ａ○○
上列當事人間分割共有物事件，本院於民國95年7 月17日言詞辯
論終結，判決如下：
    主      文
被告乙○○○、Ｆ○○、甲Ｐ○○、甲Ｖ○、甲Ｔ○、ｋ○○○
、甲Ｕ○、甲Ｒ○、甲Ｑ○、甲Ｎ○○○○○、甲庚○○、甲Ｘ
○○○○○、甲Ｏ○○○○○、甲Ｗ○、甲卯○○、甲Ｌ○、甲
Ｓ○、甲子○、甲Ｙ○○○○○、甲Ｍ○、甲己○○、甲辛○、
ｕ○○、ｔ○○、ｗ○○、甲午○、甲壬○、ｚ○○○、ｙ○○
、陳佩妤、ｘ○○、ｒ○○、ｓ○○、辰○○○、甲丙○、甲丁○、甲戊○、ａ○○、Ｐ○○、Ｃ○○、ｂ○、甲巳○○、Ｏ○○、ｃ○○、甲乙○○、庚○○○、ｑ○○、ｏ○○、甲辰○○
、ｐ○○、ｎ○○、甲寅○○、ｌ○○、ｍ○○、甲○○、Ｍ○○、Ｎ○○、Ｑ○○、Ｌ○○、ｈ○○、Ｘ○○、甲丑○○、ｅ
○○、ｄ○○、Ｙ○○、Ｚ○○、Ｗ○○、Ｋ○○○○○○、ｆ
○○、Ｓ○○、ｇ○○、丙○○、Ｊ○○○、Ｉ○○、Ｕ○○、
Ｈ○○、Ｔ○○、甲申○○、ｉ○○○、甲黃○、ｊ○○○、甲
Ｉ○、甲Ｊ○、甲宙○、甲未○、甲天○、甲地○、甲亥○、甲
玄○、甲Ｋ○、甲戌○、甲酉○、子○○○、丁○○、癸○○、
己○○、壬○○、甲甲○、戊○○、辛○○、丑○○、ｖ○○○
、寅○○、卯○○、巳○○、戌○○、天○○、地○○、酉○○
、宙○○、Ａ○○、Ｒ○○○、玄○○、Ｖ○○、申○○○、亥
○○、Ｂ○○、黃○○、宇○○應就被繼承人盧慶所有坐落屏東
縣恆春鎮○○段三０八地號、地目旱、面積二二０六六平方公尺
之土地應有部分六分之一，辦理繼承登記。
被告甲Ｈ○及甲Ｇ○應就被繼承人盧進元所有坐落屏東縣恆春鎮
○○段三０八地號、地目旱、面積二二０六六平方公尺之土地應
有部分三十六分之一，辦理繼承登記。
兩造共有坐落屏東縣恆春鎮○○段三０八地號、地目旱、面積二
二０六六平方公尺之土地，依下列方法分割：如附圖方案二所示
：(一)編號Ａ部分面積三六七八平方公尺分歸被告乙○○○、Ｆ○○、甲Ｐ○○、甲Ｖ○、甲Ｔ○、ｋ○○○、甲Ｕ○、甲Ｒ○、
甲Ｑ○、甲Ｎ○○○○○、甲庚○○、甲Ｘ○○○○○、甲Ｏ○○○○○、甲Ｗ○、甲卯○○、甲Ｌ○、甲Ｓ○、甲子○、甲Ｙ
○○○○○、甲Ｍ○、甲己○○、甲辛○、ｕ○○、ｔ○○、ｗ
○○、甲午○、甲壬○、ｚ○○○、ｙ○○、陳佩妤、ｘ○○、
ｒ○○、ｓ○○、辰○○○、甲丙○、甲丁○、甲戊○、ａ○○
、Ｐ○○、Ｃ○○、ｂ○、甲巳○○、Ｏ○○、ｃ○○、甲乙○○、庚○○○、ｑ○○、ｏ○○、甲辰○○、ｐ○○、ｎ○○、
甲寅○○、ｌ○○、ｍ○○、甲○○、Ｍ○○、Ｎ○○、Ｑ○○
、Ｌ○○、ｈ○○、Ｘ○○、甲丑○○、ｅ○○、ｄ○○、Ｙ○○、Ｚ○○、Ｗ○○、Ｋ○○○○○○、ｆ○○、Ｓ○○、ｇ○○、丙○○、Ｊ○○○、Ｉ○○、Ｕ○○、Ｈ○○、Ｔ○○、甲
申○○、ｉ○○○、甲黃○、ｊ○○○、甲Ｉ○、甲Ｊ○、甲宙
○、甲未○、甲天○、甲地○、甲亥○、甲玄○、甲Ｋ○、甲戌
○、甲酉○、子○○○、丁○○、癸○○、己○○、壬○○、甲
甲○、戊○○、辛○○、丑○○、ｖ○○○、寅○○、卯○○、
巳○○、戌○○、天○○、地○○、酉○○、宙○○、Ａ○○、
Ｒ○○○、玄○○、Ｖ○○、申○○○、亥○○、Ｂ○○、黃○○、宇○○取得，保持公同共有；(二)編號Ｂ部分面積三六七八平
方公尺分歸被告甲Ｄ○、甲宇○、甲Ｂ○、甲Ｃ○、甲Ｅ○、甲
Ｆ○、甲Ｈ○及甲Ｇ○取得，並按被告甲Ｄ○、甲宇○、甲Ｂ○
及甲Ｃ○應有部分各二四分之三、甲Ｅ○及甲Ｆ○應有部分各二
四分之四、甲Ｈ○及甲Ｇ○公同共有應有部分二四分之四保持共
有；(三)編號Ｃ部分面積三六七八平方公尺分歸被告甲Ｚ○單獨取
得；(四)編號Ｄ部分面積七三五五平方公尺分歸被告Ｇ○○單獨取
得；(五)編號Ｅ部分面積一八三九平方公尺分歸被告Ｄ○○單獨取
得；(六)編號Ｆ部分面積一八三八平方公尺分歸原告單獨取得。
訴訟費用由兩造依附表所示應有部分比例負擔。
    事實及理由
一、本件被告被告乙○○○、Ｆ○○、甲Ｐ○○、甲Ｖ○、甲Ｔ
    ○、ｋ○○○、甲Ｕ○、甲Ｒ○、甲庚○○、甲Ｏ○○○○○、甲Ｗ○、甲卯○○、甲Ｌ○、甲Ｓ○、甲子○、甲Ｙ○○○○○、甲Ｍ○、甲己○○、甲辛○、ｕ○○、ｔ○○、
    ｗ○○、甲午○、甲壬○、ｚ○○○、ｙ○○、陳佩妤、ｘ
    ○○、ｒ○○、ｓ○○、辰○○○、甲丙○、甲丁○、甲戊○、ａ○○、Ｐ○○、Ｃ○○、ｂ○、甲巳○○、Ｏ○○、
    ｃ○○、甲乙○○、庚○○○、ｑ○○、ｏ○○、甲辰○○
    、ｐ○○、ｎ○○、甲寅○○、ｌ○○、ｍ○○、甲○○、
    Ｍ○○、Ｎ○○、Ｑ○○、Ｌ○○、ｈ○○、Ｘ○○、甲丑
    ○○、ｅ○○、ｄ○○、Ｙ○○、Ｚ○○、Ｗ○○、Ｋ○○○○○○、ｆ○○、Ｓ○○、ｇ○○、丙○○、Ｊ○○○、
    Ｕ○○、Ｈ○○、Ｉ○○、Ｔ○○、甲Ｋ○、甲未○、甲天
    ○、甲戌○、甲酉○、子○○○、丁○○、癸○○、己○○
    、壬○○、甲甲○、戊○○、辛○○、丑○○、ｖ○○○、
    寅○○、卯○○、巳○○、戌○○、天○○、地○○、酉○○、宙○○、Ａ○○、Ｒ○○○、玄○○、Ｖ○○、申○○○、亥○○、Ｂ○○、黃○○、宇○○、甲Ｄ○、甲Ｆ○、
    甲Ｅ○、甲Ｈ○及甲Ｇ○經合法通知，無正當理由，未於言
    詞辯論期日到場，核無民事訴訟法第386 條各款所列情形，
    爰依原告聲請，由其一造辯論而為判決。
二、原告起訴主張：
  (一)坐落屏東縣恆春鎮○○段308 地號、地目旱、面積22,066平
    方公尺土地（下稱系爭土地）為原告與被告Ｇ○○、Ｄ○○
    、甲Ｄ○、甲Ｃ○、甲Ｂ○、甲宇○、甲Ｆ○、甲Ｅ○、甲
    Ｚ○及訴外人盧慶、盧進元所共有，應有部分如附表所示，
    現由兩造分別占有使用，因共有人無法協議分割，又系爭土
    地並無約定不能分割，亦無使用目的不能分割之情事，兩造
    未能協議分割，故提起
    本件訴訟，請求准予裁判分割。
  (二)又被告乙○○○、Ｆ○○、甲Ｐ○○、甲Ｖ○、甲Ｔ○、ｋ
    ○○○、甲Ｕ○、甲Ｒ○、甲Ｑ○、甲Ｎ○○○○○、甲庚○○、甲Ｘ○○○○○、甲Ｏ○○○○○、甲Ｗ○、甲卯○○、甲Ｌ○、甲Ｓ○、甲子○、甲Ｙ○○○○○、甲Ｍ○、
    甲己○○、甲辛○、ｕ○○、ｔ○○、ｗ○○、甲午○、甲
    壬○、ｚ○○○、ｙ○○、陳佩妤、ｘ○○、ｒ○○、ｓ○○、辰○○○、甲丙○、甲丁○、甲戊○、ａ○○、Ｐ○○
    、Ｃ○○、ｂ○、甲巳○○、Ｏ○○、ｃ○○、甲乙○○、
    庚○○○、ｑ○○、ｏ○○、甲辰○○、ｐ○○、ｎ○○、
    甲寅○○、ｌ○○、ｍ○○、甲○○、Ｍ○○、Ｎ○○、Ｑ
    ○○、Ｌ○○、ｈ○○、Ｘ○○、甲丑○○、ｅ○○、ｄ○○、Ｙ○○、Ｚ○○、Ｗ○○、Ｋ○○○○○○、ｆ○○、
    Ｓ○○、ｇ○○、丙○○、Ｊ○○○、Ｉ○○、Ｕ○○、Ｈ
    ○○、Ｔ○○、甲申○○、ｉ○○○、甲黃○、ｊ○○○、
    甲Ｉ○、甲Ｊ○、甲宙○、甲未○、甲天○、甲地○、甲亥
    ○、甲玄○、甲Ｋ○、甲戌○、甲酉○、子○○○、丁○○
    、癸○○、己○○、壬○○、甲甲○、戊○○、辛○○、丑
    ○○、ｖ○○○、寅○○、卯○○、巳○○、戌○○、天○○、地○○、酉○○、宙○○、Ａ○○、Ｒ○○○、玄○○
    、Ｖ○○、申○○○、亥○○、Ｂ○○、黃○○、宇○○（
    下稱被告乙○○○等119 人）之被繼承人盧慶及被告甲Ｈ○
    及甲Ｇ○（下稱被告甲Ｈ○2 人）之被繼承人盧進元均已於
    起訴前死亡，其所遺系爭土地所有權應有部分分別為6 分之
    1 及36分之1 迄未辦理繼承登記，上開被告乙○○○等119
    人及被告甲Ｈ○2 人應分別就盧慶及盧進元所有系爭土地之
    應有部分6 分之1 及36分之1 併辦理繼承登記，以利分割。
    為此提起
    本件訴訟，於本院聲明如主文第1 、2 項所示，並請求准予
    裁判分割。
三、被告則以：
  (一)被告甲Ｚ○、Ｕ○○、Ｈ○○、甲申○○、ｉ○○○、甲黃
    ○、ｊ○○○、甲玄○、甲Ｉ○、甲Ｊ○、甲宙○、甲地○
    、甲亥○辯稱：希望如附圖方案1 之方式分割，使共有人分
    割後取得之土地均可臨南側之下泉路以利對外通行，北側之
    通路過小等語。
  (二)被告甲Ｑ○、賴巧湘、賴嘉容陳稱：對如何分割沒有意見等
    語。
  (三)被告甲Ｂ○、甲宇○、甲Ｃ○、甲Ｆ○、甲Ｅ○及甲Ｈ○2
    人辯稱：其等與被告甲Ｄ○同意分割後繼續保持共有，並依
    如附圖方案2 之使用現況分割，分割後土地臨北側寬度較小
    之道路並無妨等語。
  (四)被告Ｇ○○辯稱：系爭土地屬墾丁國家公園一般管制區農業
    用地，係供農業耕作為主，其為增進農業生產及預防天然災
    害，並配合墾丁國家公園生態景觀保育，在附圖方案2 編號
    Ｄ部分種植恆春特有原生樹種即毛柿，樹齡逾15年，高度在
    3.5 公尺以上，數量約400 棵，現已成林，具涵養水源、防
    風、景觀綠化及水土保持之功能，依國家公園法規定，不得
    任意破壞、砍伐；又其於78年間於現使用部分開鑿地下水井
    設置抽水設備並埋設地下水管至其他相鄰田地，以供應耕種
    灌溉用水及自家飲用水源，亦經合法申請登記，應受法律保
    障；再者，其全戶因無自用住宅而經申請許可於80年間於附
    圖方案2 編號Ｄ部分東側申請興建農舍，當時亦係依編號Ｄ
    部分之使用現況地形、地貌取向位置興建，且其耕作範圍因
    配合政府推行全國水旱田輪休耕，以保地力政策，89年起參
    加水旱田輪作休耕申報，並可獲得政府補助，其他被告並無
    是項資格申報參加，是其多年來耗費無數心血致力於所有有
    關經營農業不可分之設施、農舍、景觀防風林、灌溉地下水
    井及輸水管設備及參加政府推行水旱田輪作之耕作範圍均在
    附圖方案2 編號Ｄ部分，各共有人亦均依現況使用數十年，
    故應以附圖方案2 之方式分割較為適宜等語。
  (五)被告Ｄ○○辯稱：系爭土地已依現況使用數十年，希望依附
    圖方案2 之使用現況分割，如依附圖方案1 之南北方向分割
    方式，其分得之土地寬度僅約10.2公尺、長度則長達近165
    公尺，將過於狹長而不利耕作，且灌溉用水亦無法順利牽設
    管線等語。
  (六)被告甲Ｄ○未於言詞辯論期日到庭，惟曾以書狀陳明其於分
    割後仍願與被告甲Ｂ○、甲宇○、甲Ｃ○、甲Ｆ○、甲Ｅ○
    及甲Ｈ○2 人繼續保持共有等語。
  (七)被告Ｊ○○○、甲子○、賴櫻霈及甲Ｍ○未於言詞辯論期日
    到場，惟曾於準備程序期日到庭辯稱：希望能依南北方向縱
    向分割，使分割後取得之土地可臨南側下泉路等語。
  (八)被告甲Ｋ○亦未於言詞辯論期日到場，惟曾提出分割方案，辯
    稱希望依附圖方案1 所示方法分割。
  (九)其餘被告則未於言詞辯論期日到場，亦未提出書狀作何聲明陳
    述。
四、按各共有人，除因物之使用目的不能分割或契約訂有不分割
    之期限者外，得隨時請求分割共有物，民法第823 條第1項
    定有明文。本件原告主張系爭土地為兩造共有，渠等就系爭
    土地之所有權應有部分如附表1 所示，而被告乙○○○等11
    9 人之被繼承人盧慶及被告甲Ｈ○2 人之被繼承人盧進元已
    分別於33年5 月25日及92年10月1 日死亡，其所遺系爭土地
    所有權應有部分迄未辦理繼承登記，而系爭土地並無依物之
    使用方法不能分割之情形，且兩造對之亦無不得分割之約定
    ，惟就分割方法無從達成協議之事實，業據提出與所述相符
    之土地登記謄本、地籍圖及繼承系統表暨戶籍謄本等件為證
    （見本院卷(一)第6-10頁、33、43、51-58 、64-72 、90-348
    頁；卷(二)第33-79 、115-130 頁；卷(三)第101-112 頁），復
    為到庭被告所不爭執，堪信為實。從而，原告訴請被告乙○○○等119 人應就其被繼承人盧慶所遺系爭土地所有權應有
    部分6 分之1 、被告甲Ｈ○2 人應就其被繼承人盧進元所遺
    系爭土地所有權應有部分36分之1 辦理繼承登記，及裁判分
    割系爭土地，於法即無不合，應予准許。
五、次按請求共有物之分割，應由法院依民法第824 條命為適當
    之分配，不受當事人主張之拘束，法院則應參酌當事人之聲
    明、共有物之性質、經濟效用及全體共有人利益等公平決定
    之。經查：
  (一)系爭土地地形規則，略呈長方形，由南至北長度平均約160
    公尺左右，由東至西寬度約130 多公尺，北側臨寬約2.5 公
    尺之柏油道路、南側臨寬近20公尺之下泉路、北側由東向西
    現為被告甲玄○、甲亥○、甲地○及甲宙○、甲Ｚ○使用，
    被告甲Ｚ○及甲玄○均自行種植椰子樹，被告甲亥○、甲地
    ○及甲宙○則出租他人種植玉米；南側自東向西則為被告Ｇ
    ○○、Ｄ○○及原告使用，被告Ｇ○○於其上經申請許可興
    建二層磚造自用農舍1 棟即門牌編號屏東縣恆春鎮○○路5
    之1 號，並種植毛柿、玉米等作物，被告Ｄ○○種植椰子樹
    、原告則種植釋迦及毛柿，上開各使用範圍四周均各種植樹
    木植物作為防風林，原告與被告Ｄ○○及Ｇ○○於其等使用
    範圍內並設有地下水井2 口等情，有原告提出之現況照片32
    張及被告Ｇ○○提出之使用執照及屏東縣政府函及公告影本
    各1 件為證（見本院卷(二)第158-168 頁、152-156 頁），並
    經本院至現場勘驗明確，且囑託屏東縣恒春地政事務所派員
    實施測量，製有勘驗筆錄及土地複丈成果圖在卷可稽（見本
    院卷(二)80-93、169-170頁），堪認屬實。
  (二)系爭土地屬墾丁國家公園一般管制區之農業用地，有原告提
    出之內政部營建署墾丁國家公園管理處核發之證明書及地籍
    圖各1 份附卷可參（見本院卷(一)第10頁、卷(三)第40頁），係
    作為農耕使用，其土地之南北兩側均有道路可供對外聯絡之
    用，雖北側所臨道路相較南側所臨下泉路，寬度差距甚大，
    惟北側之道路已鋪設柏油供附近土地使用人對外通行多年，
    被告甲地○、甲玄○等人亦表示自其等祖父長輩使用系爭土
    地至今，均係依現況於北側土地耕種等語，堪認北側道路足
    供作農業運輸通行無虞，並無難以通行之問題，則本件分割
    之時，在經濟考量上，自以耕種及灌溉之便利為首要。本院
    審酌系爭土地如依附圖方案1 南北縱向分割，兩造所分得之
    土地將呈東西窄、南北狹長之地形，不利耕種，且兩造勢需
    埋設長距離供水管線，或於土地上多處鑿設水井以因應灌溉
    之需而耗費成本、徒增灌溉之困難；再者，為因應當地落山
    風之特殊地理景象，需於耕作範圍四周種植防風林，則兩造
    分割後各自取得之土地，尤其附圖方案1 所示編號Ｂ、Ｃ、
    Ｄ、Ｅ部分可耕種範圍將更形狹長，足認附圖方案1 之分割
    方式並不適當，而應力求使各共有人分割後取得土地形狀以
    較方正為宜，以便利耕作，而更可增進其經濟效益。
  (三)另系爭土地於80年間曾經當地水土保持主管單位實地勘查，
    認系爭土地地勢平坦、排水良好，有屏東縣政府80年屏建字
    第1460號函在卷可參（參本院卷(二)第155 頁），而系爭土地
    現使用人之一即被告甲亥○亦陳稱：系爭土地間因地勢差異
    不大，故位置對耕作並無太大影響等語（見本院卷(二)第91頁
    ），另參酌被告甲玄○及甲地○陳稱自其祖父輩至今，均依
    現況在耕作已有數十年之久，系爭土地之用途只有耕作等語
    （見本院卷(三)第186 頁），被告Ｕ○○及Ｈ○○亦表示分割
    後土地用途應還是耕作而已（見本院卷卷(三)第23頁）；足見
    系爭土地長期以來均持續農業耕作用途，且因整體地勢相近
    、排水良好，兩造於分割後取得土地位置臨南側下泉路與否
    ，對其等實際耕作上差異並不大。
  (四)依上，系爭土地既屬農業用地，而供農業耕作用途，其土地
    價值受所臨道路之寬度影響即較微，反之，耕作及灌溉之便
    利與否則悠關土地使用之經濟利益能否充分發揮，系爭土地
    整體地勢差異既不大，則兩造於分割後取得之土地位置或南
    或北即無影響，再參酌原告及被告Ｄ○○、Ｇ○○早於73年
    間即申請核准鑿設地下水井以機械動力抽汲地下水並埋設管
    線作為灌溉使用，且依水利法辦理農業用水權取得登記，有
    屏東縣政府公告影本2 份附卷可參（見本院卷(三)第37、38頁
    ），且原告及被告Ｇ○○於使用現況土地上種植為數甚多之
    珍貴樹種毛柿（參本院卷(三)第174 頁），其餘被告亦依現況
    使用多年，如依使用現況作為分割之基礎，除可避免原告及
    被告Ｄ○○、Ｇ○○勢需另闢灌溉水源設施，並將種植多年
    之毛柿等樹種重新移植而徒增勞費外，對其餘被告亦無不利
    益。從而，本院以系爭土地性質上屬農地，土地之使用現狀
    及灌溉之需，及兩造各自所陳之意願、被告甲Ｂ○、甲Ｄ○
    、甲Ｃ○、甲Ｅ○、甲Ｆ○、甲Ｈ○2 人同意於分割後繼續
    保持共有（見本院卷(二)第212-219 頁、卷(三)第47頁），分割
    後土地整體形狀、對外通行等情，為求充分發揮土地使用之
    經濟利益，兼顧兩造間公平原則等情，認以採如附圖所示方
    案2 之分割方案，較為適當公平，爰依此予以分割。（附圖
    方案2 說明之附表編號Ｂ備註欄中就甲Ｄ○、甲宇○、甲Ｂ
    ○、甲Ｃ○、甲Ｅ○、甲Ｆ○及甲Ｈ○2 人分割後仍保持共
    有之應有部分比例記載有誤，其等應有部分各應如主文第3
    項所示，附此敘明）。
六、結論：原告之訴為有理由，依民事訴訟法第385 條第1 項前
    段、第80條之1 、第85條第1 項後段、第85條第2 項，判決
    如主文。
中    華    民    國    95    年    7     月    21    日
                  民事第一庭    審判長法  官  羅心芳
                                      法  官  邱玉汝
                                      法  官  林雅莉
正本係照原本作成。
如不服本判決，應於收受送達後20日內向本院提出上訴書狀，其
未表明上訴理由者，應於提出上訴後20日內向本院補提理由書狀
（均須按他造當事人之人數附繕本）。
                                      書記官  黃佳惠
中    華    民    國    95    年    7     月    21    日
附表：
┌────────────────────┬──────────┐
│所          有          權          人  │應  有  部  分      │
├────────────────────┼──────────┤
│Ｅ○○                                  │12分之1             │
├────────────────────┼──────────┤
│盧慶（已死亡，繼承人為乙○○○等119人） │6分之1              │
├────────────────────┼──────────┤
│Ｇ○○                                  │3分之1              │
├────────────────────┼──────────┤
│Ｄ○○                                  │12分之1             │
├────────────────────┼──────────┤
│甲Ｄ○                                  │48分之1             │
├────────────────────┼──────────┤
│甲Ｃ○                                  │48分之1             │
├────────────────────┼──────────┤
│甲Ｂ○                                  │48分之1             │
├────────────────────┼──────────┤
│甲宇○                                  │48分之1             │
├────────────────────┼──────────┤
│甲Ｆ○                                  │36分之1             │
├────────────────────┼──────────┤
│甲Ｅ○                                  │36分之1             │
├────────────────────┼──────────┤
│盧進元（已死亡，繼承人為甲Ｈ○2人）     │36分之1             │
├────────────────────┼──────────┤
│甲Ｚ○                                  │6分之1              │
└────────────────────┴──────────┘


司法院資訊處製作；財團法人民間司法改革基金會備份。
